臺灣高等法院民事判決　　　　　　　　 96年度上易字第134號
上　訴　人　甲○○
參　加　人　丙○○
被　上訴人　乙○○
上列當事人間確認股權事件，上訴人對於中華民國95年12月29日
臺灣士林地方法院95年度訴字第315號第一審判決提起上訴，本
院於96年4月10日言詞辯論終結，判決如下：
    主      文
上訴駁回。
第二審訴訟費用由上訴人負擔。
    事實及理由
一、按就兩造之訴訟有法律上利害關係之第三人，為輔助一造起
    見，於該訴訟繫屬中，得為參加，民事訴訟法第58條第1項
    定有明文。查兩造訟爭之創作人影視工作室經營權轉讓合約
    書（下稱系爭合約書）係由上訴人及參加人與被上訴人及訴
    外人楊華隆所簽訂，參加人陳明就兩造之訴訟有法律上利害
    關係，聲請參加訴訟（本院卷24頁），於法核無不合，應予
    准許，合先敘明。
二、上訴人起訴主張：上訴人於民國（下同）84年11月底設立創
    作人影視工作室（下稱系爭工作室），經營戲劇臨時演員承
    攬業務，並由參加人擔任主管，上訴人及參加人原計畫將系
    爭工作室轉讓予被上訴人及訴外人楊華隆、李居峰3人，每
    人1股，每股為新台幣（下同）75萬元，共計225萬元，因李
    居峰於94年農曆年後即未上班，上訴人及參加人僅與被上訴
    人及楊華隆於94年3月1日簽訂系爭合約書草約，約定系爭工
    作室經營權及產權共計225萬元，均分成3股，被上訴人及楊
    華隆願以每股75萬元，兩股合計150萬元承接繼續經營，李
    居峰原占之1股，因李居峰於同年月24日系爭合約書公證時
    仍未到場，此部分股權仍歸上訴人所有。嗣楊華隆於同年7
    月1日將其上開股權轉讓予被上訴人，故系爭工作室係由被
    上訴人持有3股中之2股，由上訴人及參加人持有1股，詎被
    上訴人於取得系爭工作室經營權後，竟擅自將系爭工作室登
    記為獨資經營，侵占整個工作室之經營權與財產權，顯已侵
    害上訴人持有1股75萬元之權利，爰依侵權行為之法則，求
    為命被上訴人給付上訴人75萬元之判決（原審判決上訴人敗
    訴，上訴人不服提起上訴），並上訴聲明：(一)原判決廢棄。
    (二)被上訴人應給付上訴人75萬元。
三、被上訴人則以：系爭合約書之草約雖約定系爭工作室之經營
    權及產權共計225萬元，均分成3股，每股75萬元，惟因李居
    峰於系爭合約書公證時未到場，乃當場改由被上訴人、楊華
    隆以2股，每股各75萬元，合計150萬元承接經營，嗣楊華隆
    又將其1股股權轉讓予被上訴人，系爭工作室即為被上訴人
    單獨所有，被上訴人並無任何侵權情事，且被上訴人已依約
    分期給付上開款項，無遲延或未付款情事，上訴人為本件請
    求，於法無據等語，資為抗辯，並答辯聲明：上訴駁回。
四、上訴人主張伊於84年11月底設立系爭工作室，經營戲劇臨時
    演員承攬業務，並由參加人擔任主管，伊及參加人原計畫將
    系爭工作室轉讓予被上訴人及楊華隆、李居峰，每人1股，
    每股為75萬元，共計225萬元，因李居峰於94年農曆年後即
    未上班，伊及參加人僅與被上訴人及楊華隆於94年3月1日簽
    訂系爭合約書草約，同年月24日再簽訂系爭合約書（公證版
    ），並經公證，嗣楊華隆於同年7月1日將其股權轉讓予被上
    訴人等情，業據提出僱用幹部合約書、勞務股東合約書、系
    爭合約書草約、系爭合約書（公證版）、第三人楊華隆股權
    轉讓合約書及收據證明為證（原審卷13-32頁），且為被上
    訴人所不爭執，堪信為真實。
五、上訴人另主張系爭工作室之經營權及產權於轉讓與被上訴人
    及楊華隆時係分成3股，李居峰原占之1股，因李居峰於簽訂
    系爭合約書及公證時未到場，該1股股權仍歸伊及參加人所
    有，被上訴人僅持有3股中之2股，被上訴人擅自將系爭工作
    室登記為獨資經營，侵占整個工作室之經營權與財產權，已
    侵害伊及參加人持有1股75萬元之權利等語，為被上訴人所
    否認，並以前開情詞置辯，查：
  (一)依上訴人、參加人與被上訴人及楊華隆所簽訂之系爭合約書
    草約記載：「註記三經甲方甲○○（即上訴人）、丙○○（
    即參加人）與乙方乙○○（即被上訴人）、楊華隆協議如下
    ：一甲方經營創作人影視工作室（簡稱工作室）10年之經營
    權及產權等合算以新台幣225萬元整分為3股，每股以新台幣
    75萬元整計算交由乙方承接繼續經營。... 二乙方等兩人願
    意以每股新台幣75萬元整，兩股合計新台幣150萬元整承接
    經營，... 」等語（原審卷23頁背面），嗣於系爭合約書公
    證時，雖將系爭合約書第2條所載「一經營權轉讓金實應為
    新台幣225萬元整... 」等字刪除，並於註記二以手寫改為
    「乙方『僅就其2人認股』，合計新台幣150萬元整全權承接
    經營，... 」等語（原審卷26頁背面、27頁），惟依參加人
    證稱：「（問：你以前是創作人影視工作室股東？）是的，
    我是小股，我是出勞力參加原告的股，是合夥關係」、「草
    約上有寫1股75萬元，因為李居峰沒有回應，所以用3股下去
    算，把公司的資產、商譽等經營權以外的資產全部計算為75
    萬元（應為225萬元之誤），拆成3股，每股25萬元（應為75
    萬元之誤），被告（即被上訴人）與楊華隆都是75萬元，李
    居峰的股權保留在原告（即上訴人）這裡。後來公證時我有
    去，當時公證人講李居峰未到場，公證人要求刪除關於225
    萬元部分」、「當時有跟公證人表示工作室分3股，1股保留
    由原告等李居峰是否要認股。講這些事情時楊華隆及被告均
    在場。當時大家有講好工作室值225萬元」等語（原審卷114
    -115頁），及證人楊華隆證稱：「草約時是3人各1股，過年
    後李居峰沒回來，他那1股就在原告那裡。當時還希望回來
    接他那1股股權，所以公司是3股。後來我們簽公證合約時，
    因為李居峰無法到場，所以李居峰那股還是掛在原告那裡，
    公證只有我與被告這部分」等語（原審卷118頁），可見系
    爭工作室原係由上訴人及參加人合夥經營，嗣上訴人及參加
    人擬將系爭工作室之經營權及產權合算以225萬元分為3股，
    每股為75萬元轉讓與被上訴人及楊華隆、李居峰等3人共同
    承接繼續經營，李居峰因故未共同簽約及公證，乃僅就其中
    由被上訴人及楊華隆承接之2股合計150萬元為簽約及公證，
    而原擬由李居峰承接之1股則仍保留由上訴人及參加人持有
    ，是上訴人主張系爭工作室於轉讓與被上訴人及楊華隆合夥
    經營時，總出資額議定為225萬元，並均分為3股，被上訴人
    連同楊華隆之後轉讓之1股，計持有3股中之2股，另1股由伊
    及參加人持有等語，為可採信。被上訴人辯稱系爭工作室係
    由伊及楊華隆以2股，每股各75萬元，合計150萬元向上訴人
    及參加人承接經營，上訴人及參加人並未持有1股股權，系
    爭工作室現為伊一人單獨所有云云，並不足採。至於被上訴
    人所舉之證人李居峰雖證稱：「公司原來講說150萬讓給我
    們經營，當時並沒有提到還有其他資產要算錢。我在94年農
    曆年後就沒回公司了，因為都沒有賺到錢家裡因素所以沒回
    去」云云（原審卷120頁），惟查該證人於94年農曆年後即
    未上班，就兩造於94年3月1日簽訂系爭合約書草約合算以22
    5萬元分3股之詳情，尚非其親身經歷之事實，其所為之證言
    尚難據為有利於被上訴人之認定。
  (二)次查被上訴人於94年9月28日將系爭工作室登記為自己獨資
    經營之事實，有系爭工作室營利事業登記證可稽（原審卷12
    頁），且為被上訴人所不否認。上訴人雖主張被上訴人擅自
    將系爭工作室登記為獨資經營，侵占整個工作室之經營權與
    財產權，已侵害伊及參加人持有1股75萬元之權利，被上訴
    人應賠償伊75萬元云云，惟按合夥人之出資及其他合夥財產
    ，為合夥人全體之公同共有，民法第668條定有明文，查上
    訴人及參加人就系爭工作室既持有1股之股權，上訴人及參
    加人之出資仍屬合夥人全體公同共有，被上訴人縱將系爭工
    作室登記為自己獨資經營，然並不礙上訴人就該合夥之權利
    ，亦難認上訴人受有出資額之損害，是上訴人主張被上訴人
    應依侵權行為之規定，對其賠償損害75萬元並為給付，於法
    尚有未合。
六、綜上所述，上訴人依侵權行為之法則，請求被上訴人應給付
    上訴人75萬元，自屬不應准許。原審所為上訴人敗訴之判決
    ，核無違誤。上訴論旨指摘原判決不當，求予廢棄改判，為
    無理由，應予駁回。
七、兩造其餘之攻擊或防禦方法及未經援用之證據，經本院斟酌
    後，認為均不足以影響本判決之結果，自無逐一詳予論駁之
    必要，併此敘明。
八、據上論結，本件上訴為無理由，依民事訴訟法第449條第1項
    、第78條，判決如主文。
中　　華　　民　　國　　96　　年　　4 　　月　　24　　日
                    民事第十三庭
                        審判長法　官  劉勝吉
                        　　　法　官  高鳳仙
                              法　官  陳駿璧
正本係照原本作成。
不得上訴。
中　　華　　民　　國　  96　　年　　4　　月　　 25　　日
　　　　　　　　　　　　　　　書記官  黃  愛
